臺灣高等法院民事判決  
111年度上字第818號
上  訴  人  阮翠安    
被 上訴 人  陳自明  
訴訟代理人  龔君彥律師
上列當事人間請求返還借款事件，上訴人對於中華民國111年4月
12日臺灣新北地方法院110年度訴字第2654號第一審判決提起上
訴，本院於111年9月27日言詞辯論終結，判決如下：
    主      文
上訴駁回。
第二審訴訟費用由上訴人負擔。
原判決所命給付，於被上訴人以新臺幣伍拾參萬肆仟元為上訴人
供擔保，得假執行。但上訴人如以新臺幣壹佰陸拾萬元預供擔保
，得免為假執行。
    事實及理由
一、被上訴人主張：上訴人自民國（下同）106年1月起至108年7
    月止，陸續以繳付合會會款、簽賭輸錢為由向伊借錢，伊陸
    續以現金及匯款方式交付借款予上訴人，總計新臺幣（下同
    ）200萬餘元，上訴人僅清償部分借款，截至108年7月12日
    尚有160萬元借款（下稱系爭借款）未還。伊向被上訴人催
    討債務，上訴人卻一再拖延，爰依民法第474、478條規定，
    向上訴人請求返還160萬元，及自110年11月21日（即起訴狀
    繕本送達30日後之翌日，見原審卷第81頁）起至清償日止，
    按年息5％計算之利息等語。原審為被上訴人勝訴判決，上訴
    人不服，提起上訴，被上訴人則答辯聲明：㈠、上訴駁回。㈡
    、願供擔保，請准宣告假執行。
二、上訴人則以：兩造自106年起至110年初止為同財共居之男女
    朋友，所以兩造間帳戶交易往來，均係互為生活費給付及財
    務管理所生，非消費借貸之借款給付及還款。兩造分手後，
    被上訴人不甘給付生活費用之損失，以緊迫盯人、奪命連環
    叩之方式，向伊催討返還前開生活費用，且被上訴人表示知
    道伊及女兒之住處，揚言若不返還金錢將對伊及女兒不利，
    致伊只好為安撫被上訴人之情緒，而為兩造間Line之對話內
    容，此等對話內容不能證明兩造有消費借貸關係存在。且伊
    未曾參加合會、亦未曾簽賭輸錢，實無向被上訴人借款之理
    由，反而是被上訴人因經營六合彩簽賭，而使用伊之帳戶匯
    兌往來約170萬元等語，資為抗辯。並上訴聲明：㈠、原判決
    廢棄。㈡、被上訴人於第一審之訴駁回。㈢、如受不利判決，
    願預供擔保請准免為假執行。
三、本院得心證理由：
㈠、按消費借貸，除有金錢之交付外，尚須本於借貸之意思而為
    交付，方克成立，當事人主張與他方有消費借貸關係存在者
    ，應就該借貸意思互相表示合致及借款業已交付之事實，均
    負舉證之責任。又按主張法律關係存在之當事人，固應就該
    法律關係發生所須具備之特別要件，負舉證之責任，惟此特
    別要件之具備，茍能證明間接事實，且該間接事實與要件事
    實間，依經驗法則及論理法則已足推認其因果關係存在者，
    自無不可，非以直接證明要件事實為必要（最高法院107年
    度台上字第1961號判決意旨參照)。　
㈡、被上訴人主張伊於106年1月至108年7月止，陸續以附表所示
    之日期、金額、給付方式匯款予上訴人，金額共計175萬4,3
    00元等語，業據被上訴人提出匯款申請書影本可稽（原審卷
    第17至27頁、第151至163頁），且為上訴人所不爭執（本院
    卷第25頁），堪以採認。
㈢、依被上訴人提出上訴人不爭執真正之兩造間Line對話紀錄顯
    示，上訴人於108年5月16日表示：「希望每天都能這樣，15
    5萬很快我就能還你了」（原審卷第45頁）；於108年6月13
    日表示：「這樣度過，你的錢我一定可以還了」、「新會跟
    才有辦法還你錢」、「幹。幹嘛簽牌」、「我真的很恨當時
    簽牌」、「你的錢早就還了，可能我也買到房子」（原審卷
    第47、49頁）；於108年6月20日表示：「努力到9月份。2萬
    的會也沒了。我就可以還你錢」（原審卷第30頁）；於108
    年7月8日傳送「阿爸。我不買房子了。我一定還你錢好才要
    買」、「還你錢，跟你借錢，買房子，我好累」（原審卷第
    33頁）；於108年7月9日表示：「想到我能還你錢，我好開
    心。」（原審卷第55頁），可見上訴人於108年7月9日以前
    多次向被上訴人表明要返還借款155萬元之意思，且提及其
    打算「跟會」籌錢還被上訴人，以及後悔因「簽牌」而拖欠
    被上訴人。再查，被上訴人於108年5月16日表示欠款155萬
    元一節，與附表編號1至12所示被上訴人自106年1月10日起
    至108年5月16日止，匯款予上訴人共158萬4,300元之金額相
    近。是被上訴人主張上述匯款均係上訴人向伊借錢，兩造存
    有消費借貸關係等語，應屬實在。
㈣、再參以上開兩造間Line對話紀錄，上訴人於108年7月10日表
    示：「明天+後天你借我4萬」，被上訴人回：「好」，上訴
    人：「謝謝。等明年7月過後，你什麼時間要我叫1卡還你」
    （原審卷第57頁）；於108年7月11日表示：「每次找你都是
    錢，你很煩吧....我自己也很煩」，被上訴人回覆：「明天
    用匯的可以嗎？」（原審卷第60頁）；上訴人於108年7月12
    日表示：「老公。你借我5萬好嗎？如果5萬剛好160萬」、
    「4萬也可以。4萬那159萬」、「160萬」、「謝謝您」（原
    審卷第61頁）；上訴人於108年8月30日表示：「我160萬還
    沒錢還你，你在搞什麼飛機」（原審卷第65頁）。又附表編
    號13所示被上訴人於108年7月12日匯款5萬元予上訴人，與
    上開對話內容相符，是因應上訴人之借款需求所為之借款給
    付。綜上事證，被上訴人主張兩造間有消費借貸法律關係存
    在，且截至108年8月30日，上訴人尚有160萬元借款未清償
    等語，足堪採認。
㈤、上訴人抗辯：兩造曾為男女朋友，兩造間帳戶交易往來僅係
    互為給付生活費，並非借款云云，固有被上訴人設於土地銀
    行帳戶106年至109年之交易明細可稽（原審卷第116至130頁
    ），惟上開交易明細僅能證明上訴人曾於106年至109年間，
    陸續匯款共計134萬1,600元予被上訴人一情，無從推論被上
    訴人給付上訴人款項之原因事實。且依上開兩造間Line對話
    內容，上訴人多次主動表明「借款」、「還錢」之意思，未
    曾爭執該160萬元款項為兩造同居期間之生活費用，伊不負
    返還責任，是上訴人前開抗辯，顯與事證不符，自不可採。
㈥、上訴人又抗辯：被上訴人揚言如不還錢將對伊及女兒不利，
    伊係受被上訴人脅迫方為上開㈢、㈣所示之LINE對話，此等對
    話內容不可採信云云，固提出兩造Line之公告內容、被上訴
    人向第三人催討債務之貼文、第三人簽發之票據等件影本為
    憑（本院卷第33至41頁），然細究上訴人所提Line公告內容
    之對話原文，上訴人稱：「我真的沒辦法活在你跟女人愛來
    愛去。真的太痛苦了。」、「我到死的那天，不會打你，我
    會愛你到我死。」，被上訴人回覆：「不只頭，還有腰還有
    手臂，還有脖子都痛」（本院卷第111頁），無從證明被上
    訴人脅迫上訴人之事實。至於被上訴人向第三人催討債務之
    貼文及第三人簽發之票據，僅能證明被上訴人與第三人間之
    債務糾紛，與上訴人前開所辯無涉，上訴人復未提出其他證
    據證明被上訴人有脅迫致其以Line為不實言論之事實，是此
    部分抗辯，顯不可採。
㈦、借款未定返還期限者，借用人得隨時返還，貸與人亦得定一
    個月以上之相當期限，催告返還。給付無確定期限者，債務
    人於債權人得請求給付時，經其催告而未為給付，自受催告
    時起，負遲延責任。其經債權人起訴而送達訴狀，或依督促
    程序送達支付命令，或為其他相類之行為者，與催告有同一
    之效力。遲延之債務，以支付金錢為標的者，債權人得請求
    依法定利率計算之遲延利息。應付利息之債務，其利率未經
    約定，亦無法律可據者，週年利率為5％，民法第478條後段
    、第229條第2項、第233條第1項前段、第205條分別定有明
    文。上訴人迄今尚積欠被上訴人160萬元借款未清償，且自
    承其於106年至109年止間，匯款予被上訴人共計134萬1,600
    元款項，均非用以還款（本院卷第103頁）。又被上訴人自
    承本件借款未定返還期限（原審卷第13頁），是揆諸前開規
    定，被上訴人主張上訴人應返還借款160萬元，及自起訴狀
    繕本送達後1個月翌日即110年11月21日（原審卷第81頁）起
    算之法定遲延利息，自屬有據。
四、綜上所述，被上訴人依消費借貸法律關係，請求上訴人給付
    160萬元，及自110年11月21日起至清償日止，按週年利率5%
    計算之利息，為有理由，應予准許。原審為上訴人敗訴之判
    決，並無不合。上訴論旨指摘原判決不當，求予廢棄改判，
    為無理由，應駁回上訴。另按關於財產權之訴訟，第二審法
    院之判決維持第一審判決者，法院應於其範圍內依聲請宣告
    假執行，民事訴訟法第457條第1項定有明文。本院既認被上
    訴人得請求上訴人給付160萬元本息，則兩造於第二審程序
    陳明願供擔保聲請宣告假執行及免為假執行，經核合於法律
    規定，爰分別酌定相當之擔保金額宣告之。
五、本件事證已臻明確，兩造其餘之攻擊或防禦方法及所用之證
    據，經本院斟酌後，認為均不足以影響本判決之結果，爰不
    逐一論列，附此敘明。
六、據上論結，本件上訴為無理由，依民事訴訟法第449條第1項
    、第78條、第457條第1項、第463條、第390條第2項、第392
    條第2項，判決如主文。
中　　華　　民　　國　　111 　年　　10　　月　　14　　日
                    民事第二十一庭
                        審判長法  官  翁昭蓉
                              法  官  廖珮伶
                              法  官  羅惠雯
附表：
編號 日期 金額 給付方式 卷證出處 1 106年1月10日 30萬元 被上訴人匯款至上訴人中華郵政土城郵局00000000000000號帳戶(下稱上訴人郵局帳戶) 原審卷第17、151頁 2 106年3月27日 30萬元 被上訴人匯款至上訴人郵局帳戶 原審卷第17、151頁 3 106年5月24日 5萬元 被上訴人匯款至上訴人郵局帳戶 原審卷第19、153頁 4 106年9月25日 5萬4,300元 被上訴人匯款至上訴人郵局帳戶 原審卷第19、153頁 5 107年1月22日 35萬元 被上訴人匯款至上訴人郵局帳戶 原審卷第21、155頁 6 107年2月12日 20萬元 由陳偉傑代被上訴人匯款至上訴人郵局帳戶 原審卷第21、155頁 7 107年2月26日 5萬元 被上訴人匯款至上訴人郵局帳戶 原審卷第23、157頁 8 107年8月27日 20萬元 由陳偉傑代被上訴人匯款至上訴人郵局帳戶 原審卷第23、157頁 9 107年10月15日 4萬元 被上訴人匯款至上訴人郵局帳戶 原審卷第25、159頁 10 108年4月18日 4萬元 由陳偉傑代被上訴人匯款至上訴人郵局帳戶 原審卷第25、159頁 11 108年5月17日 10萬元 由陳偉傑代被上訴人匯款至上訴人郵局帳戶 原審卷第27、161頁 12 108年6月3日 2萬元 被上訴人匯款至上訴人郵局帳戶 原審卷第27、161頁 13 108年7月12日 5萬元 由陳偉傑代被上訴人匯款至上訴人郵局帳戶 原審卷第29、163頁 總計  175萬4,300元   
正本係照原本作成。
如不服本判決，應於收受送達後20日內向本院提出上訴書狀，其
未表明上訴理由者，應於提出上訴後20日內向本院補提理由書狀
（均須按他造當事人之人數附繕本）。上訴時應提出委任律師或
具有律師資格之人之委任狀；委任有律師資格者，另應附具律師
資格證書及釋明委任人與受任人有民事訴訟法第466 條之1第1項
但書或第2項所定關係之釋明文書影本。如委任律師提起上訴者
，應一併繳納上訴審裁判費。
中　　華　　民　　國　　111 　年　　10　　月　　14　　日
    　　　　　　　　　　　　　書記官  洪秋帆